【裁判字號】    95,交聲,1894
【裁判日期】    951221
【裁判案由】    交管條例聲異
【裁判全文】
臺灣板橋地方法院交通事件裁定        95年度交聲字第1894號
原處分機關  臺北市交通事件裁決所
異  議  人
即受處分人  甲○○
上列異議人即受處分人因違反道路交通管理處罰條例案件，對於
臺北市交通事件裁決所於民國95年11月27日以北市裁二字第裁22
－ABW457499 號違反道路交通管理事件裁決書所為之處分不服，
聲明異議，本院裁定如下：
    主  文
原處分關於罰鍰新臺幣肆萬玖仟伍佰元部分撤銷。
上開罰鍰撤銷部分，不罰。
    理  由
一、聲明異議意旨略以：異議人即受處分人甲○○於民國95年5
    月28日酒後駕駛自用小客車，原以為依臺灣台北地方法院檢
    察署檢察官（聲請書誤載為法院）所指定向國庫支付新臺幣
    （下同）35,000元，即屬處罰完畢。現在又接到交通事件裁
    決所之裁決書要求其再繳交罰金49,500元，1 個案子要繳2
    次罰金，異議人即受處分人實在無力繳納，請求撤銷原處分
    等語。
二、按「汽車駕駛人，駕駛汽車經測試檢定酒精濃度超過規定標
    準者，處15,000元以上60,000元以下罰鍰，並當場移置保管
    其車輛及吊扣其駕駛執照1 年。」，道路交通管理處罰條例
    第35條第1項第1款定有明文。再按「汽車駕駛人飲用酒類或
    其他類似物後其吐氣所含酒精濃度超過每公升0.25毫克或血
    液中酒精濃度超過0.05% 以上者，不得駕車」，亦經道路交
    通管理處罰條例第92條第1 項所授權訂定之道路交通安全規
    則第114條第2款明文所定。
三、經查：
（一）按95年2月5日公布，並於同日施行之行政罰法第26條規定
      ：「一行為同時觸犯刑事法律及違反行政法上義務規定者
      ，依刑事法律處罰之。但其行為應處以其他種類行政罰或
      得沒入之物而未經法院宣告沒收者，亦得裁處之。前項行
      為如經不起訴處分或為無罪、免訴、不受理、不付審理之
      裁判確定者，得依違反行政法上義務規定裁處之。」。又
      其他種類行政罰，係指違反行政法上之義務應受「裁罰性
      」之「不利處分」，依行政罰法第2 條規定，包括限制或
      禁止行為之吊扣證照處分。究其立法目的，一行為同時觸
      犯刑事法律及違反行政法上義務規定時，由於刑罰與行政
      罰同屬對不法行為之制裁，而刑罰之懲罰作用較強，故依
      刑事法律處罰，即足資警惕時，實無一事二罰再處行政罰
      之必要，且刑事法律處罰，由法院依法定程序為之，較符
      合正當法律秩序，應予優先適用，但罰鍰以外之沒入或其
      他種類行政罰，因兼具維護公共秩序之作用，為達行政目
      的，行政機關仍得併予裁處。
（二）另按緩起訴期間內，有下列情形之一者，檢察官得依職權
      或依告訴人之聲請撤銷原處分，繼續偵查或起訴：「一於
      期間內故意更犯有期徒刑以上刑之罪，經檢察官提起公訴
      者。二緩起訴前，因故意犯他罪，而在緩起訴期間內受有
      期徒刑以上刑之宣告者。三違背第二百五十三條之二第一
      項各款之應遵守或履行事項者。」，刑事訴訟法第253 條
      之3第1項定有明文。據此可徵經檢察官為「緩起訴」處分
      者，於「緩起訴」之猶豫期間內，最終是否會被檢察官提
      起公訴，猶懸而未定，亦即「緩起訴」處分於猶豫期間內
      尚未具有實質之確定力，檢察官於緩起訴期間內，可對被
      告為繼續觀察，如被告顯無反省警惕之情或根本欠缺反省
      警惕之能力，檢察官仍得依職權或依告訴人之聲請，將被
      告「緩起訴」處分撤銷。而行政罰法第26條明定一事不二
      罰原則，且應受行政罰之行為如經不起訴處分或為無罪、
      免訴、不受理、不付審理之裁判「確定」者，始得依違反
      行政法上義務規定裁處之，雖未包括「緩起訴」處分在內
      ，然如前所述，因緩起訴期間內，該緩起訴處分仍有被撤
      銷之可能，此時原處分機關若依法為行政裁決，將使受處
      分人有同時遭受行政處罰及刑事訴追之危險，顯與行政罰
      法第26條規定之立法意旨相違背。準此，自行政罰法第26
      條規定立法意旨為有利於行為人之解釋，應認應受行政裁
      罰之行為，關於罰鍰部分，同一事實如經緩起訴處分確定
      時，亦有行政罰法第26條明定一事不二罰原則之適用，而
      行政機關應待緩起訴處分實質確定（即緩起訴猶豫期間經
      過而未經撤銷）後，因行為人已最終確定免於受刑事處罰
      時，方得為與刑罰相類之罰鍰處分。
（三）經查，本件異議人即受處分人對於其於95年5月28日凌晨1
      時28分許，於臺北市○○○○道路上，其酒精濃度超過規
      定標準，經警開單攔罰之違規事實不爭執，復有酒精測試
      表及台北市政府警察局舉發違反道路交通管理事件通知單
      影本各1 份在卷可稽，此酒後駕車之違規事實，堪以認定
      。惟異議人即受處分人同一酒醉駕車之行為，因同時犯刑
      法第185 條之3 之公共危險罪，業經臺灣臺北地方法院檢
      察署檢察官於95年6 月29日以95年度偵字第12647 號為緩
      起訴處分，緩起訴期間為1 年，並應向國庫支付35,000元
      （已於95年6 月26日履行，有臺灣臺北地方法院檢察署暫
      收訴訟案款臨時收據影本1 份附卷可稽），並經臺灣高等
      法院檢察署檢察長於同年7 月18日以95年度上職議字第
      6871 號 駁回再議確定，有前開緩起訴處分書及再議處分
      書影本各1 份在卷可參。依前揭說明，本件因該緩起訴期
      間尚未屆滿，該緩起訴尚無實質確定力，原處分機關自不
      得於緩起訴實質確定前，依道路交通管理處罰條例第35條
      第1 項第1 款規定逕予裁處罰鍰之處分。是本件原處分機
      關裁處異議人即受處分人罰鍰49,500元，並吊扣其駕駛執
      照12月，其中關於裁處罰鍰49,500元部分，難謂適法，應
      由本院將原處分關於罰鍰部分撤銷，並就此部分為異議人
      即受處分人不罰之諭知。另關於裁處吊扣駕駛執照12月部
      分，屬行政罰法第26條第1 項但書之其他種類行政裁罰，
      於法並無不合，附此敘明。
四、至原處分機關援引交通部95年7月17日交路字第0950006986
    號函釋以法務部行政罰法諮詢小組第1 次會議記錄，認「緩
    起訴乃附帶條件的不起訴處分，亦即是不起訴的一種」，而
    認應維持原處分機關之裁處云云。惟按法官依據法律獨立審
    判，憲法第80條載有明文。各機關依其職掌就有關法規為釋
    示之行政命令，法官於審判案件時，固可予以引用，但仍得
    依據法律，表示適當之不同見解，並不受其拘束；司法行政
    機關所發司法行政上之命令，如涉及審判上之法律見解，僅
    供法官參考，法官於審判案件時，亦不受其拘束，司法院大
    法官會議解釋釋字第216 號解釋意旨可資參照。是原處分機
    關所提前開交通部函釋，僅得供本院參考，本院並不受其拘
    束。綜上說明，本件既已依懲罰作用較強之刑事法律制裁後
    ，揆諸行政罰法第26條之立法精神及理由，即無再依行政法
    為相同處罰之理。原處分關於裁處罰鍰部分，於法尚有未合
    ，自應由本院將原處分關於罰鍰部分撤銷，並就此部分為受
    處分人不罰之諭知。
五、據上論結，應依道路交通案件處理辦法第20條前段，裁定如
    主文。
中    華    民    國    95    年    12    月    21    日
                  交通法庭  法  官  侯志融
以上正本證明與原本無異
如不服本裁定應於送達後五日內向本院提出抗告狀
                            書記官  張玉如
中    華    民    國    95    年    12    月    21    日


司法院資訊處製作；財團法人民間司法改革基金會備份。
